最　高　行　政　法　院　裁　定
　　　　　　　　　　　　　　　　　　 96年度裁字第01409號
上　訴　人　長榮塑膠工業股份有限公司
代　表　人　甲○　　　　　送達處所同上
被 上訴 人　臺北縣政府
代　表　人　乙○○　　　　送達處所同上
上列當事人間因就業服務法事件，上訴人對於中華民國95年3月
13日臺北高等行政法院94年度簡字第437號判決，提起上訴，本
院裁定如下：
　　主  文
上訴駁回。
上訴審訴訟費用由上訴人負擔。
　　理  由
一、按對於適用簡易程序之裁判提起上訴或抗告，須經本院許可
    ，且該許可以訴訟事件所涉及之法律見解具有原則性者為限
    ，行政訴訟法第235條定有明文。所謂法律見解具有原則性
    者，諸如就行政命令是否牴觸法律所為之判斷，又如同類事
    件所表示之法律見解與其他高等行政法院或本院所表示之見
    解互相牴觸者屬之。
二、本件上訴人上訴意旨略以：就業服務法第48條第1項規定：
    「但．．．與在中華民國境內設有戶籍之國民結婚，且獲准
    居留者，不須申請許可。」則依該規定，持有居留證之外籍
    新娘，持居留證應徵工作，雇主應得予以聘僱。原審判決稱
    ：「．．．對於陌生外勞不論有無居留證，為避免錯聘，自
    當於擬受僱外勞之護照、工作證（或居留證）提出供查明之
    前，不得予以任意雇用．．．其應注意卻不注意，自難辭其
    過失之咎．．．。」等語，似加諸法律規定所無之責任而裁
    罰，不但判決違背法令且涉有法律見解之原則性。本件上訴
    人對於自稱阮氏金順（NGUYEN THI THANH XUAN）之外籍女
    子，持他人居留證（換貼其照片）應徵工作，並不知情，其
    後，於懷疑其身分後立即令其離職，不再雇用，證明上訴人
    確非故意雇用非法外勞。又上訴人於被上訴人民國（下同）
    93年12月8日來函要求陳述意見時，發現該女所持居留證與
    來函名字不同，即於同年月14日具函陳述事實；該陳述事實
    函在原處分之前，有陳述意見函可證，非原審判決所稱係於
    訴願時始提出該女持偽造居留證之事證。至上訴人所屬員工
    王紅月所稱該女提不出合法證明文件，係於該女工作後所為
    陳述，並非該女於應徵時即提不出合法證明文件；原審判決
    倒果為因，顯有不當。且上訴人於原審聲請傳喚上訴人辦理
    該女雇用程序之員工詹淑惠，以證明上訴人所述之事實，惟
    經原審拒絕傳訊，應有判決違背法令。末按，就業服務法第
    57條第1款及同法第63條第1項之規定，應係處罰故意行為；
    則原審判決應就上訴人雇用該女有何事證證明係故意違法聘
    用外籍勞工，具體說明其理由；原審判決卻以「縱無故意行
    為，亦難辭其應注意而未注意之過失責任。」一語帶過，應
    有判決不備理由之當然違背法令。況該女之薪資與本國勞工
    完全一樣，上訴人並無雇用非法外勞之必要與動機，爰請求
    廢棄原判決。
三、被上訴人則以：行為人違反行政法上之義務，不論出於故意
    或過失者，均應受罰；且過失並無以有特別規定者為限。就
    業服務法第57條第1款規定，雇主不得聘僱許可失效之外國
    人之禁止事項，違反前開條項之規定者即應受罰。原審判決
    所謂上訴人於僱用外勞之際，本應注意事先查核其身分並申
    請許可，竟未令出示合法許可文件，即予僱用並支付報酬，
    縱無故意行為，亦難辭其應注意而未注意之過失責任。上訴
    人應注意而不注意乃違反本法禁止規定，難謂無過失，被上
    訴人依法處罰，洵無不合。至同法第48條第1項但書係規定
    外國配偶之工作資格條件，依社會經驗法則，擬僱用本國勞
    工或外籍配偶之雇主為免誤觸法規，自該針對應徵者查核其
    身分文件，故原審判決指出對於陌生外勞不論有無居留證，
    為避免錯聘，自當於擬受僱外勞之護照、居留證提出供查明
    之前，不得予任意僱用而免違法，乃雇主應注意之基本認識
    ，其應注意卻不注意，自難辭其過失之咎。絕無上訴人主張
    加諸法律規定所無之責任。再按上訴人負責人於93年11月25
    日在臺北縣政府警察局汐止分局之談話筆錄，對於僱用本案
    NGUYEN THI HIEN（女，護照號碼：A0000000A，下稱N君）
    ，承認上訴人之承辦人員王紅月所供稱外勞（N君）有至上
    訴人工廠應徵工作，僅有工作2、3天，但因提不出合法的身
    分證明文件，於支付工資後，沒有再僱用等情。又上訴人於
    談話筆錄製作時未出示N君所持之身分文件，亦未提及N君為
    外籍配偶，反而於陳述意見時指出有一越南籍NGUYEN THI
    THANH XUAN（女，護照號碼：A00000000，下稱T君）應徵工
    作；且93年11月24日警方人員帶N君前往上訴人指認違法工
    作時，上訴人員工王紅月回答「有」，故上訴人陳述意見所
    指T君實非本案N君。易言之，上訴人確有僱用N君之事實。
    惟上訴人在94年2月18日訴願書卻指稱：「本公司確實有僱
    用NGUYEN THI THANH XUAN之事實，．．．，被貴局所指的
    NGUYEN THI HIEN持假證件所騙。」等情，是上訴人所述，
    顯係事後卸責之詞。另本案上訴人否認談話筆錄中說詞「外
    勞應徵時提不出身分文件」乙節，因N君於93年10月28日被
    查獲，上訴人負責人於同年11月25日製作筆錄時，上訴人經
    過28日仍無法提供警方證據，上訴人所稱，無足採信。上訴
    人於訴願補充書聲稱王紅月面試N君，於行政訴訟狀改稱詹
    淑惠面試，說詞不一，惟不影響本案上訴人非法聘僱外國人
    工作之事實等語，資為抗辯。
四、原判決以：(一)上訴人於93年11月25日簽名蓋章之警訊筆錄供
    稱：「（問：經警方人員於93年11月24日16時至貴公司帶同
    該外勞（指N君）前往時，貴公司．．．王紅月供稱說該外
    勞有至貴公司應徵，僅有工作2、3天，但因提不出合法的身
    分證明文件，所以就不再來工廠工作了，並且支付工資後，
    ．．．是否事實？）實在。」「（問：貴公司王紅月支付該
    外勞2、3天的薪資是多少錢？）大約是新臺幣（下同）2千4
    百元。」「（問：．．．貴公司是何時僱用該外勞？）．．
    ．大約是今年8、9月份左右。」「（問：那據你所言貴公司
    有僱用該外勞2、3天是否實在？）實在。但是我公司有打電
    話問勞保局是否可以將該外勞之勞保納入我公司的員工薪資
    支出，勞保局告訴我說不可以，所以我公司人事小姐才立即
    告訴該外勞不用再來工作了」等語，核與N君在警訊筆錄之
    供陳：「（問：據你第1次警訊筆錄中所言，你在長榮公司
    內工作有今年8、9月份是否正確？）我不記得正確時間。」
    「（問：長榮公司負責人甲○於警訊中供稱，你在工廠內工
    作2、3天而已是否實在？）我在工廠工作了2個月。」「（
    問：你在長榮公司從事何種工作？薪資如何計算？）我在做
    塑膠射出成品的修邊工作。薪資每小時100元。」等語，有
    關僱用及支付報酬之情節大致相符，可知上訴人對於如何僱
    用外勞N君支付報酬過程之自白尚屬真正可採。是故，上訴
    人自承於上開時地僱用N君在其開設之工廠從事塑膠射出成
    品的修邊工作，並給付每小時100元報酬之事實，洵堪認定
    。則本件N君既已接受上訴人之指揮在一定之工作地點工作
    ，上訴人並給予報酬，兩人間自已成立僱傭關係。(二)上訴人
    指稱雖有僱用N君外勞給付報酬，係因N君自稱外籍新娘且提
    示居留證而誤信予以僱用等云云。惟查，上訴人自承並未向
    行政院勞工委員會申請聘僱外勞工作，則其僱用外勞工作時
    即更應慎重以免觸法，上訴人雖訴稱N君係持阮氏金順之居
    留證應徵，惟經比對上訴人所稱之阮氏金順居留證上之照片
    與N君居留證上之照片，顯非相同，難認係同一人，有該等
    居留證影本附卷足查。況參諸經上訴人簽名蓋章肯認之被上
    訴人所屬警察局汐止分局93年11月24日檢查紀錄表現場狀況
    第2項：「．．．該公司小姐王紅月表示該外勞僅有工作2、
    3天，但提不出合法的證明文件，因此就告知該外勞不用來
    工廠上班了，並支付2、3天的工資後，就沒有再僱用她工作
    了。」有該檢查紀錄表影本附原處分卷足徵，上訴人承認N
    君應徵工作當時未能提出合法證明文件，卻仍讓N君受僱工
    作至少2、3天並給付報酬之事實，亦即上訴人並未事先檢查
    N君之身分證件是否符合許可工作要件之外勞，即擅自允許
    在其經營之工廠工作之行為灼然。(三)上訴人訴願中始主張N
    君持假證件應徵無法辨識，對於本件聘僱外勞並無故意或過
    失云云。惟查，N君如果確曾於應徵工作當時提出上訴人所
    稱之居留證，其自可於汐止分局93年11月24日實施現場檢查
    時予以告知並記明紀錄，然未見其為此圖，卻遲至原處分作
    成罰鍰處分之後，始於訴願中聲稱N君應徵之時有提示居留
    證云云，即難免啟人是否事後卸責之詞之疑竇。何況上訴人
    所稱曾檢視之居留證之照片與N君本人居留證之照片亦不相
    同，益見「其曾檢視N君之居留證」之事實非真正可採。另
    外，護照為一般外勞之身分證件，對於陌生外勞不論有無居
    留證，為避免錯聘，自當於擬受僱外勞之護照、工作證（或
    居留證）提出供查明之前，不得予以任意僱用而免違法，乃
    僱主應注意之基本認識，其應注意卻不予注意，自難辭其過
    失之咎。故而上訴人其於僱用N君外勞之際，本應注意事先
    查核其身分並申請許可，竟未令出示合法許可文件，即予以
    僱用並支付報酬，縱無故意行為，亦難辭其應注意而未注意
    之過失責任。上訴人認其無可歸責之過失責任，殊難採取。
    從而上訴人違反就業服務法第57條第1款規定，被上訴人依
    同法第63條第1項規定裁處罰鍰15萬元，於法自屬有據。至
    上訴人請求傳訊證人即上訴人員工詹淑惠及阮氏金順證明N
    君係持何證件至工廠應徵等事實，因本件待證事實已明，且
    詹淑惠為上訴人員工，證詞難免偏頗，並無傳訊之必要，併
    予敘明。因而駁回上訴人於原審之訴。
五、本院查：按「雇主聘僱外國人不得有下列情事：一聘僱未經
    許可、許可失效或他人所申請聘僱之外國人。」「違反．．
    ．第57條第1款．．．規定者，處新臺幣15萬元以上75萬元
    以下罰鍰。」就業服務法第57條第1款、第63條第1項定有明
    文。又「人民違反法律上之義務而應受行政罰之行為，法律
    無特別規定時，雖不以出於故意為必要，仍須以過失為其責
    任條件。」司法院釋字第275號解釋在案。本件上訴人於93
    年8、9月份期間，非法聘僱逃逸之越籍外勞N君（護照號碼
    ：A0000000A，原經核准之雇主：梁啟繁）在汐止市○○路
    208號從事塑膠射出成品修邊工作，經被上訴人所屬警察局
    汐止分局於93年10月28日循線查獲，該分局遂於93年11月29
    日以北縣警汐外字第0930030980號函移由被上訴人審查屬實
    ，被上訴人乃以上訴人違反就業服務法第57條第1款規定，
    依同法第63條第1項規定，於94年1月7日以北府勞動字第093
    0839824號處分書裁處上訴人罰鍰15萬元；上訴人不服，提
    起訴願，經遭決定駁回；遂提起本件行政訴訟。經查，原判
    決駁回上訴人於原審之訴，業於理由中詳為論斷，並無違誤
    。上訴意旨指稱(一)持有居留證之外籍新娘，持居留證應徵工
    作，雇主應得予以聘僱。原審判決加諸法律規定所無之責任
    而裁罰；(二)上訴人並無雇用非法外勞之故意；(三)上訴人於原
    審聲請傳喚上訴人辦理該女雇用程序之員工詹淑惠，以證明
    上訴人所述之事實，原審拒絕傳訊等情，認原判決違背法令
    且涉有法律見解之原則性云云。惟查，上訴意旨無非係就原
    審法院對證據取捨及認定事實之職權行使，而指摘原判決不
    當，並無其他涉及法律見解具有原則性，而需由本院加以闡
    釋之必要。故上訴人提起上訴，依首揭說明，自不應許可，
    其上訴難謂合法，應予駁回。
六、依行政訴訟法第249條第1項前段、第104條、民事訴訟法第
    95條、第78條，裁定如主文。
中　　華　　民　　國　　96　　年　　6　　 月　　28　　日
                  第三庭審判長法  官　劉　鑫　楨
                              法  官  陳　秀　美
                              法  官　梁　松　雄
                              法  官　劉　介　中
                              法  官　戴　見　草
以  上  正  本  證  明  與  原  本  無  異
中　　華　　民　　國　　96　　年　　6　　 月　　28　　日
　　　　　　　　　　　　　　　書記官　王　史　民
